臺灣嘉義地方法院交通事件裁定　　　　 96年度交聲字第312號
原處分機關　交通部公路總局嘉義區監理所嘉義市監理站
異　議　人　乙○○
即受處分人
上列異議人因違反道路交通管理處罰條例案件，對於交通部公路
總局嘉義區監理所嘉義市監理站民國96年12月3日所為之裁決（
嘉監義裁字第裁76-KAE047306號裁決書），聲明異議，本院裁定
如下：
    主  文
異議駁回。
    理  由
一、原處分機關略以：異議人乙○○於96年11月11日16時55分，
    騎乘車牌號碼UJ5-895號輕機車，行經雲林縣斗南鎮○○路
    ○段和興國路口有燈光號誌管制之交岔路口闖紅燈，為雲林
    縣警察局斗南分局員警當場舉發，異議人依限期前提出申訴
    ，該站經查違規屬實，遂依道路交通管理處罰條例第53條第
    1項、第63條第1項第3款，於96年12月3日以嘉監義裁字第裁
    76-KAE047306號裁決書，裁處異議人罰鍰新臺幣（下同）1,
    800元，並記違規點數3點，逾期則依裁決書處罰主文規定裁
    處，於法並無不合等語。
二、本件異議人則以：員警2人皆有近視戴眼鏡，且舉發違規太
    過獨斷專行，未附照片，似有臨檢之意圖，卻辯稱本人直行
    闖紅燈，並無有力之證據，事後心虛再行補拍照片，將本人
    拉到紅綠燈口，再將機車挪到適切位置，等到紅綠燈亮起紅
    燈才拍照，還將本人無故嘲弄一番，此為不當舉發，為此狀
    請鈞院撤銷原處分。
三、按汽車駕駛人，行經有燈光號誌管制之交岔路口闖紅燈者，
    處新臺幣1,800元以上5,400元以下罰鍰，並記違規點數3點
    ；汽車行駛至交岔路口，其行進、轉彎，應遵守燈光號誌，
    道路交通管理處罰條例第53條第1項、第63條第1項第3款與
    道路交通安全規則第102條第1項第1款分別定有明文。
四、經查：
  (一)異議人於96年11月11日16時55分，騎乘車牌號碼UJ5-895號
    輕機車，行經雲林縣斗南鎮○○路○段和興國路口有燈光號
    誌管制之交岔路口闖紅燈等情，業據證人即員警丙○○於本
    院調查時結證稱：異議人騎乘UJ5-895號輕機車從北往南行
    駛延平路2段，通過興國路口的時候，闖紅燈直行，當時紅
    燈已經20多秒，隔壁的車子都停在那邊等紅燈，只有該車闖
    紅燈，伊當時在該路口前方20幾公尺，執行交通取締，發現
    該車闖紅燈違規就用指揮棒攔停異議人等語（見本院卷第12
    頁），並經證人即員警甲○○於本院調查時結證稱：異議人
    騎乘UJ5-895號輕機車從延平路二段由北向南方向與興國路
    口，直行闖紅燈，當時伊站在路口距離紅綠燈20幾公尺，有
    看燈號的運作，大概變換紅燈已經20幾秒，該路口有其他的
    車輛在那邊停等紅綠燈，伊當時在執行交整交通稽查，發現
    該車闖紅燈違規，就鳴笛用交通指揮手勢將他攔停下來，靠
    路邊停車等語（見本院卷第15-16頁），是2人之證述互核相
    符，並有舉發違反道路交通管理事件通知單、裁決書及雲林
    縣警察局斗南分局96年11月28日雲警南交裁字第0960013250
    號函各1份及現場照片2張等在卷可稽（見監理卷第1-2、7頁
    、本院卷第22頁），足認異議人確有上揭違規情事。
  (二)雖異議人以上詞置辯，然證人丙○○、甲○○之近視，於戴
    眼鏡矯正後視力正常一節，已據其等於本院審理時結證明確
    （見本院卷第13、16頁），參以其等所站位置距號誌僅20多
    公尺，其等對於異議人通過上揭路口之號誌為紅燈，應無誤
    認之虞。又證人丙○○於本院調查時結證稱：其等當場攔停
    ，依照規定闖紅燈是不用攝影等語（見本院卷第13頁），證
    人甲○○於本院調查時結證稱：當時執勤的時候有帶照相機
    ，但違規情形沒有拍照，因為是當場攔停告發，依照規定不
    用拍照等語（見本院卷第17頁），故本件員警雖未拍照，然
    不得以此推論異議人並無違規之情事。況且，證人甲○○於
    本院調查時結證稱：異議人行向路口至少有10公尺，伊目測
    異議人時速大概30、40公里左右等語（見本院卷第18頁），
    是以時速30公里計算，異議人其1秒即可行駛8.33公尺（30,
    000公尺÷60÷60＝8.33），則員警目睹異議人違規後，加
    上反應時間，亦無法在約1秒多之時間內，將異議人違規之
    情事予以拍照甚明。參以警察舉發交通違規行為，並不以照
    相或錄影為必要之證明方法，若強求各種交通違規行為均需
    以照相或錄影為其裁罰依據，事實上殆不可行，蓋諸多違規
    行為之發生難以預期，違規狀態稍縱即逝，根本無法期待每
    種違規行為均須照相為證，是本件縱然未有照相、錄影存證
    ，但員警既目睹異議人上開違規事實，仍得予以處罰。
  (三)按警察為維持交通秩序，依法執行職務，立場應是客觀公正
    ，且與異議人素不相識，亦無宿怨，當無設詞誣攀之理，是
    其所為證言，應屬真實可信。本院經查亦無任何證據足資證
    明執勤警員有捏造事實、違法取締之情事，則執勤警員本其
    維護交通秩序、安全職責所為之當場舉發，自應受到合法、
    正確之推定。至異議人所稱員警執勤不當，不論是否屬實，
    不得據此而免罰。異議人確有闖紅燈之情，既堪以認定，從
    而，原處分機關據以援引上開規定，裁處罰鍰1,800元，並
    記違規點數3點，逾期則依裁決書處罰主文規定處罰，並無
    不當。本件聲明異議為無理由，應予駁回。
五、據上論斷，應依道路交通管理處罰條例第87條第2項，道路
    交通案件處理辦法第19條，裁定如主文。
中　　華　　民　　國　　96　　年　　12　　月　　31　　日
                         交通法庭  法  官   卓春慧
上列正本證明與原本無異。
如不服本裁定，應於裁定送達後5日內向本院提出抗告狀（應附
繕本）。
中　　華　　民　　國　　97　　年　　1 　　月　　2 　　日
                                   書記官   汪淑菁
